㜁臺灣高等法院臺中分院民事判決 
                                    110年度上易字第300號
上  訴  人  萬天龍  
            陳玉瑛  
共      同
訴訟代理人  陳浩華律師
複  代理人  阮春龍律師    
            宋郁明  
被  上訴人  謝金英  
訴訟代理人  謝文明律師
複  代理人  陳韋璇律師
上列當事人間請求損害賠償事件，上訴人對於民國110年3月10日
臺灣臺中地方法院109年度訴字第3368號第一審判決提起上訴，
本院於110年12月7日言詞辯論終結，判決如下：
　　主　　　文
原判決關於命上訴人連帶給付部分，及該部分假執行之宣告，暨
訴訟費用之裁判，均廢棄。
上開廢棄部分，被上訴人在第一審之訴及假執行之聲請均駁回。
第一、二審訴訟費用由被上訴人負擔。
    事實及理由
一、被上訴人主張：
    被上訴人與萬天龍於民國82年12月27日結婚，婚姻關係現仍
    存續中，萬天龍職業爲居服人員，於108年5月10日至109年4
    月30日受聘陳玉瑛照護中風之配偶進而結識交往，萬天龍、
    陳玉瑛（下合稱萬天龍等2人）經常一起出遊，萬天龍並曾
    在陳玉瑛住處過夜，萬天龍等2人之關係爲陳玉瑛之家人所
    明知並表示反對，萬天龍等2人共同侵害被上訴人配偶權且
    情節重大，自應賠償非財產上之損害。爰依民法第184條第1
    項前段、第185條第1項前段、第195條第1項、第3項規定，
    請求萬天龍等2人應連帶給付被上訴人新臺幣（下同）30萬
    元及自109年11月7日（即起訴狀繕本送達最後上訴人翌日）
    起至清償日止按年息5%計算之利息（被上訴人於原審之聲明
    逾上開範圍部分，經原審駁回其請求，未據被上訴人上訴，
    未繫屬於本院，不予贅述）。其對上訴人上訴之答辯聲明：
    上訴駁回。
二、上訴人答辯：  　　
　㈠萬天龍受聘於陳玉瑛照護中風之配偶進而結識，二人僅爲僱
    傭及朋友關係，並非男女朋友關係，亦未有逾矩行爲。萬天
    龍與被上訴人之間因相處不睦、爭吵不斷，致萬天龍多次借
    宿於友人家。萬天龍曾因痔瘡開刀後不願返回與被上訴人之
    住處，而借住於陳玉瑛家中房間地板，當日陳玉瑛之二女兒
    亦同住一屋，可證明萬天龍等2人並未同睡一床，萬天龍等2
    人從未有過任何親密行爲。  
　㈡陳玉瑛之配偶已中風多年，始僱請萬天龍照護病夫，陳玉瑛
    並無心思發展婚外情，會在萬天龍痔瘡手術後收留其住於家
    中，係因被上訴人會去萬天龍友人家中吵鬧，萬天龍始求助
    於陳玉瑛，陳玉瑛待念萬天龍照護其配偶之用心，而同意萬
    天龍在住處房間內打地鋪，與萬天龍間確實僅有朋友關係。
　㈢上訴聲明：⑴原判決不利於上訴人部分廢棄。⑵上廢棄部分
　　，被上訴人於第一審之訴駁回。　　
三、本院判斷：
　㈠按當事人主張有利於己之事實者，就其事實有舉證之責任，
    民事訴訟法第277條本文定有明文。故侵權行為損害賠償責
    任，除行為人之行為具不法性、被害人受有損害外，尚須以
    行為人之不法行為與被害人所受損害間具有相當因果關係為
    其成立要件，且主張侵權行為損害賠償請求權之人，對於侵
    權行為之成立要件應負舉證責任（最高法院100年度台上字
    第328號、98年度台上字第1452號判決意旨參照）。又不法
    侵害他人基於配偶關係之身分法益而情節重大者，被害人雖
    非財產上之損害，得請求賠償相當之金額，此觀民法第195
    條第1項及第3項即明，惟此不法侵害行為，雖不以侵權行為
    人間有通姦、相姦之行為為限，然其情節是否重大，仍應視
    個案侵害程度、損害狀況、被害人之痛苦程度及忍受能力等
    個別情事，客觀判斷之。本件被上訴人主張萬天龍等2人有
    男女婚外不正當交往關係，侵害其配偶權而情節重大等情，
    既為萬天龍等2人所否認，自應由被上訴人就此項有利於己
    之事實負舉證責任。
　㈡被上訴人主張萬天龍等2人曾於陳玉瑛住處一同過夜等情，萬
    天龍等2人僅承認萬天龍曾借住陳玉瑛住處，惟否認有侵害
    被上訴人配偶權而情節重大之行為，並以前詞置辯。經查：
  ⑴證人宋○○於原審結證稱：她是陳玉瑛的女兒，有看到萬天龍
    來家中住3次，家裡的客廳堆放很多雜物，也沒有多餘的房
    間等語（見原審卷121頁）；證人宋○○於原審結證稱：她是
    陳玉瑛之女兒，萬天龍開刀完曾來家中住幾天，萬天龍睡在
    陳玉瑛房間地板，鋪了浴巾睡在地上，她記得第一、二天厠
    所垃圾桶裡有很多沾血尿布，她只有看到萬天龍這一次來家
    中住等語（見原審卷122至123頁）；於本院結證稱：萬天龍
    是她爸爸中風後請的看護，一直照顧到她爸爸住進長照大樓
    ，萬天龍和陳玉瑛只是普通朋友關係；萬天龍有一次開刀後
    沒有地方住，她有聽萬天龍說因爲和被上訴人吵架，且沒有
    錢住旅館，所以住在她家，她記得萬天龍傷還沒好就離開了
    ；家裡有3個房間，1間是爸爸媽媽睡，1間是她們姐妹睡，1
    間堆放雜物，客廳也堆滿東西，所以只能讓萬天龍在陳玉瑛
    房間打地鋪，萬天龍睡地板，陳玉瑛睡床鋪，因爲她進出房
    間都會經過客廳，有看到陳玉瑛房間的門都是打開的；萬天
    龍只有開刀完那幾天住在她家，之後都是到家樓下拿東西給
    陳玉瑛或跟陳玉瑛說話等語（見本院卷164至166頁）。
　⑵依證人宋○○之證詞可知，陳玉瑛住處並沒有多餘房間可供萬
    天龍睡覺，客廳亦堆放雜物而無法睡覺；又依宋○○之證述可
    知，萬天龍曾於陳玉瑛住處過夜同住一個房間，惟萬天龍並
    未與陳玉瑛同床共枕，而係分睡地板及床鋪，此爲兩造所不
    爭執（見本院卷167頁），且陳玉瑛基於朋友關係收留萬天
    龍，惟因住處空間太小，不得不讓萬天龍同住一房間，但未
    同床共枕，且借住期間均打開房門以示清白，即難以此推想
    萬天龍等2人於同住一房間時有親密行爲發生，縱然萬天龍
    等2人同住一房會令人揣想二人關係，尚難認定爲共同侵害
    被上訴人配偶權且情節重大之行爲。
　㈢又依被上訴人提出與陳玉瑛女兒宋○○之message及LINE對話紀
    錄，宋○○於message對話中提到：「…還有依我媽給我的反應
    看起來，我媽還是想要跟萬天龍在一起」、「…我媽依然執
    迷不悟，認爲只有萬天龍對她好…」（見原審卷25頁），及
    宋○○於LINE對話中提到：「（他跟你媽睡，你們不覺得怪？
    ）有哇，我有跟我媽媽講，但我兩個姐妹之前都不敢講話。
    」（見原審卷33頁）。依上開文字字義所示，陳玉瑛有向宋
    ○○表示欲與萬天龍在一起，係指陳玉瑛決意與萬天龍繼續維
    持朋友關係，抑或進一步成爲戀人關係，因宋○○於原審就此
    部分拒絕作證，及於本院傳訊時未到庭，而無法就上開文字
    說明其真意。且縱然陳玉瑛有意與萬天龍發展成爲戀人關係
    ，並未有證據證明萬天龍等2人已有不正當交往關係。又就
    陳玉瑛同意萬天龍在其房間打地鋪乙事，雖宋○○感覺並不合
    宜，惟行爲是否合宜非等同於不正當交往關係，二者仍有差
    距，是上開對話紀錄，不足以證明萬天龍等2人有共同侵害
    配偶權且情節重大之行爲。
　㈣再依被上訴人提出與宋○○之電話錄音譯文，宋○○於對話中表
    示：「那時候她跟萬天龍都還沒有什麼很明朗的關係啊，我
    媽他沒有跟我們講說她跟萬天龍要在一起，那時候完全沒有
    ，那時候她就只是拉手而已，她也沒有其他的表示，我就只
    是當作開玩笑。」、「所以我那時候也很氣我姐姐，那時候
    萬天龍已經住在我們家了，我姐跟我妹完全沒跟我講 。」
    ，然後被上訴人於對話中央求宋○○提供萬天龍與陳玉瑛牽手
    及睡覺之錄影畫面，但宋○○表示沒有萬天龍等2人拉手之畫
    面，且房間內沒有裝設監視器得以錄影等情（見原審卷53至
    60頁）。依上開譯文字義所示，宋○○雖看過萬天龍等2人拉
    手，惟就拉手之態樣亦有可能為通常之社交活動，是否足以
    認定爲不正當交往關係，因宋○○於原審就此部分拒絕作證，
    及於本院傳訊時未到庭說明，而無法認定上開情節是否爲不
    正當交往關係。且宋○○亦對被上訴人表示無法提出證明萬天
    龍等2人有拉手或睡覺之證據，是上開電話譯文，不足以證
    明萬天龍等2人有共同侵害配偶權且情節重大之行爲。
　㈤至於被上訴人提出與陳玉瑛胞妹陳晏宜之LINE對話紀錄，陳
    晏宜於對話中表示：「現在的狀況是我姐跟萬天龍都說沒有
    聯絡，就算我媽媽出面也沒有任何幫助，我們的底線是萬不
    要再侵門踏戶出現在我們面前，也不讓他進我姐家裡！我們
    能做的都已經做了，萬也離開我姐回去你家了！接下來是你
    必須自己去面對，而不是一直找我們，今天回完你訊息，我
    就不再插手這件事情，我很忙也有自己的家庭要顧！也請你
    不要再找祺，她必須專心念書，我媽媽的想法就是只要他不
    再出現就好…。」等語（見原審卷49頁）。依上開文字字義
    顯示，陳晏宜對被上訴人表示萬天龍等2人於斯時已不再往
    來，被上訴人應自行處理與萬天龍間之感情問題，不要再與
    陳玉瑛的家人聯絡，影響陳玉瑛家人的心情，其間並未認定
    萬天龍等2人之交往情形到何階段，是否有不正當交往關係
    之發生，是上開對話紀錄，尚不足以證明萬天龍等2人有共
    同侵害配偶權且情節重大之行爲。       
　㈥此外，被上訴人並未提出其他證據舉證證明萬天龍等2人有任
    何共同侵害配偶權且情節重大之行爲，被上訴人依民法第18
    4條第1項前段、第185條第1項、第195條第1項、第3項規定
    ，請求萬天龍等2人連帶賠償30萬元，難認有據。
四、綜上所述，被上訴人依據侵權行為之法律關係，請求萬天龍
    等2人連帶給付30萬元及自109年11月7日起至清償日止按年
    5%計算之利息，為無理由，不應准許。原審就上開部分判命
    上訴人連帶給付，並為假執行及免為假執行之宣告，自有未
    洽。上訴意旨指摘原判決上開部分不當，求予廢棄改判，為
    有理由，自應由本院廢棄改判如主文第二項所示。
五、本件事證已臻明確，兩造其餘之攻擊或防禦方法及所用之證
    據，經本院斟酌後，認為均不足以影響本判決之結果，爰不
    逐一論列，併此敘明。
六、據上論結，本件上訴為有理由，爰判決如主文。
中　　華　　民　　國　110　　年　　12　　月　　21　　日
            民事第一庭   審判長法  官  張瑞蘭
                               法  官  林孟和
                               法  官  廖穗蓁
正本係照原本作成。
不得上訴。
                               書記官  賴玉芬
　　　　　　　　　　　　　　 
中　　華　　民　　國　110　　年　　12　　月　　21　　日